臺灣高等法院刑事裁定
110年度抗字第1039號
抗  告  人  
即  受刑人  林永欽



上列抗告人因檢察官聲請定其應執行刑案件，不服臺灣新竹地方
法院中華民國110年5月21日裁定（110年度聲字第730號），提起
抗告，本院裁定如下：
    主  文
抗告駁回。                                             
    理  由
一、原裁定意旨略以：本件受刑人所犯附表編號1至4所示之罪，
    均屬得易科罰金之罪，而就附表編號5至12所示不得易科罰
    金之罪經受刑人請求定執行刑，此有臺灣新竹地方檢察署受
    刑人定應執行刑或易科罰金意願回覆表附卷可考，是依刑法
    第50條規定，聲請人係經受刑人之請求，而向原審聲請就附
    表編號1至編號12所示之罪定執行刑，原審審核認聲請為正
    當。又受刑人所犯如附表編號1至6所示之罪，經本院以108
    年度聲字第2427號裁定定應執行有期徒刑8年6月確定，另所
    犯如附表編號7至12所示之罪，則經原審法院以107年度訴緝
    字第16號判決定應執行有期徒刑8年10月確定，前揭判決之
    執行刑當然失效，原審自應以其所犯各罪宣告刑為基礎，並
    應受前開裁判所為定應執行刑內部界限之拘束，而在上開曾
    定應執行刑加總後之17年4月總和範圍內，考量受刑人本件
    之犯罪類型、行為態樣、手段、動機之相類或相同，則於併
    合處罰時，因其責任非難重複之程度較低，應於酌定應執行
    刑之際，考量上情並反映於所定刑度，俾貫徹罪刑相當原則
    ，以維護公平正義、法律秩序之理念及目的等總體情狀，綜
    合判斷，依刑法第53條、第51條第5款、第50條第2項之規定
    ，定其應執行之刑17年。又受刑人所犯如附表編號1至4所示
    之罪，既經與附表其他另犯不得易科罰金之如附表編號5至1
    2所示之罪併合處罰，原審於定執行刑時，自不得為易科罰
    金之諭知等語。
二、抗告意旨略以：
  ㈠依刑法第51條第5、7款規定及法院秩序之理念，定應執行刑
    有其外部與內部界限之拘束，法院於數罪併罰時，除不得逾
    越法律規定範圍外，尚重教化功能，而非僅在實現報應定義
    之觀念。又法律上屬自由裁量事項，尚非概無法律性拘束，
    於法律上仍有其外部界限及內部界限，前者為法律之具體規
    定，使法院得以具體選擇適當之裁判，此為自由裁量之外部
    界限；後者為法院為自由裁量時，應考量之法律目的及理念
    所在，此為自由裁量之內部界限，法院為裁判時兩者均不得
    逾越。在數罪併罰定其應執行刑之案件，法院所謂刑之酌定
    ，固屬自由裁量事項，對法律之內、外部界限，仍均應受其
    拘束（最高法院94年度台非字第21號判決意旨參照)。而刑
    法功能中，更重要的是行為人再社會化作用，否則過度加諸
    之罪刑於被告徒僅造成責任報應，去實現一個未知抽象之正
    義，便造成被告更生絕望之心理影響，換言之，必須選擇盡
    量能使受刑人復歸社會之刑罰方法，以加重被告之刑罰作為
    阻嚇他人犯罪之手段，被告已淪為教化社會大眾之工具，這
    均與我國刑事政策之立法意旨有違，凡此即構成最高法院所
    揭示內部界限之意義（臺中高分院104年度抗字第66號裁定
    意旨參照）。
　㈡而參照現各審級法院對其罪犯所判之例：如販賣毒品5次，各
    判處15年，合計75年，定應執行刑為18年6月；普通強盜案
    件，分別判處5年6月，合計33年，定應執行刑為6年6月；再
    如臺灣臺中地方法院98年度易字第2067號判決，恐嚇與詐欺
    共116件，恐嚇取財7次，各判處6月，詐欺109次，各判處3
    月，共24年1月，定應執行刑為3年4月；最高法院98年度台
    上字第6192號判決，詐欺27次，合計30年7月，定應執行刑
    為4年；臺灣基隆地方法院96年度易字第538號判決，竊盜38
    次，合計12年8月，定應執行刑為3年。臺灣南投地方法院10
    3年度聲字第905號裁定，施用毒品16次，定應執行刑為10年
    ，經臺中高分院104年度抗字第66號裁定，重新更定應執行
    刑為5年10月。抗告人所為雖漠視法規的存在，論及其整體
    犯罪型態、動機及目的，對於社會所產生之衝擊與危害，均
    遠低於上述各類型刑案，然所裁定之刑度何故重於上述各類
    對社會危害甚重之刑事案件，依刑罰公平原則而言，顯然失
    衡，抗告人難以折服，請求賜予受刑人一個改過向善的機會
    ，就定刑結果及數罪併罰之立法精神而言，抗告人之權益難
    認並無影響。
　㈢本件抗告人所犯毒品等罪，其犯罪時間於105年間係屬同一時
    間內所為，因經檢察官先後起訴，始而分別審判，此於抗告
    人之權益難謂無影響，原裁定並未就抗告人整體犯罪行為態
    樣時間觀察，且抗告人所犯除去一件賭博（已執畢），一件
    過失傷害，其餘10件均屬毒品案件，即定其應執行刑為有期
    徒刑17年（原刑責為8年6月、8年10月，合計17年4月），顯
    然不利於抗告人，難謂與上開內部性界限之法律目的及刑罰
    之公平性無違。且原裁定亦未說明有何為此裁量之特殊情由
    ，致實質上抗告人因原裁定之犯行，所受處罰將遠高於其所
    犯其餘同類案件，其裁量權行使尚非妥適，難昭折服。
　㈣數罪併罰，應依分別宣告其罪之刑為基礎，定其應執行刑，
    此觀刑法第51條規定自明，故一裁判宣告數罪之刑，雖曾經
    定其執行刑，但如再與其他裁判宣告之刑定其執行刑時，前
    定之執行刑當然失效，仍應以其各罪宣告之刑為基礎，定其
    執行刑。然原裁定未曾考量附表編號7至12，仍係同一案件
    、同一行為，且均屬毒品一罪，原判決定應執行刑為8年10
    月自係法院考量，而原裁定依附表編號1至6之定應執行刑8
    年6月，合併附表編號7至12之定應執行刑8年10月，合計17
    年4月，裁定應執行刑17年，僅酌減4月，顯已違反刑罰公平
    原則。
三、按數罪併罰之定應執行之刑，係出於刑罰經濟與責罰相當之
    考量，並非予以犯罪行為人或受刑人不當之利益，為一種特
    別的量刑過程，相較於刑法第57條所定科刑時應審酌之事項
    係對一般犯罪行為之裁量，定應執行刑之宣告，乃對犯罪行
    為人本身及所犯各罪之總檢視，除應考量行為人所犯數罪反
    應出之人格特性，並應權衡審酌行為人之責任與整體刑法目
    的及相關刑事政策，在量刑權之法律拘束性原則下，依刑法
    第51條第5款之規定，採限制加重原則，以宣告各刑中之最
    長期為下限，各刑合併之刑期為上限，但最長不得逾30年，
    資為量刑自由裁量權之外部界限，並應受法秩序理念規範之
    比例原則、平等原則、責罰相當原則、重複評價禁止原則等
    自由裁量權之內部抽象價值要求界限之支配，使以輕重得宜
    ，罰當其責，俾符合法律授與裁量權之目的，以區別數罪併
    罰與單純數罪之不同，兼顧刑罰衡平原則。個案之裁量判斷
    ，除非有全然喪失權衡意義或其裁量行使顯然有違比例、平
    等諸原則之裁量權濫用之情形，即不得任意指其為違法。
四、經查，抗告人所犯如附表所示之各罪，前經法院判處如附表
    所示之刑並定如附表所示之應執行刑（附表編號5、6所示之
    確定判決之法院及案號應為最高法院108年度台上字第1502
    號，附表編號7所示之犯罪日期，原裁定誤載，應予更正）
    ，均分別確定在案，且各罪均為最先一罪裁判確定前所犯，
    原審亦為最後事實審法院，有各該判決書及本院被告前案紀
    錄表在卷可稽。又附表編號1至4所示之罪所處之刑為得易科
    罰金，附表編號5至12所示之罪所處之刑為不得易科罰金，
    抗告人就如附表所示之各罪，請求檢察官聲請合併定其應執
    行刑，有「臺灣新竹地方檢察署受刑人定應執行刑或易科罰
    金意願回覆表」（聲字卷第57頁）在卷可佐。茲檢察官就抗
    告人所犯如附表所示之各罪向法院聲請定其應執行刑，經原
    審法院審核認其聲請為正當，並定其應執行刑。而附表編號
    1為圖利聚眾賭博罪、附表編號2為汽車駕駛人無駕駛執照犯
    過失傷害罪，附表編號3至5為施用第一、二級毒品罪，附表
    編號6至10、12為販賣第一、二級毒品既未遂罪，附表編號1
    1為轉讓禁藥罪，上開各罪之犯罪型態、犯罪情節、侵害法
    益部分相同、部分不同，是原裁定於各刑之中最長期（7年1
    0月）以上，各刑合併之刑期（22年7月又20日）以下之法定
    範圍內定應執行有期徒刑17年，經核並未逾越刑法第51條第
    5款之界限，符合量刑裁量之外部性界限及內部性界限，亦
    無明顯過重而違反比例原則或公平正義原則之情形，自無違
    誤。抗告人雖以前詞提起抗告，然原裁定以本件符合數罪併
    罰要件，定應執行刑為17年，已較附表編號1至12所示之罪
    之刑期總和22年7月又20日為輕，亦較附表編號1至6前定應
    執行刑（8年6月）及編號7至12前定應執行刑（8年10月）之
    刑期總合17年4月為輕。原裁定已審酌受刑人犯罪之情節及
    行為次數，對於受刑人所犯數罪為整體評價，核屬法院裁量
    職權之適法行使，難謂與比例原則、平等原則、罪責相當原
    則、責任遞減原則有違，亦難認有與社會法律情感不符之情
    。抗告人所執前詞，指摘原裁定不當，為無理由，應予駁回
    。　　
五、據上論斷，依刑事訴訟法第412條，裁定如主文。
中　　華　　民　　國　　110 　年　　7 　　月　　12　　日
                  刑事第二十五庭審判長法  官 邱滋杉
                                      法  官 陳彥年
                                      法  官 文家倩
以上正本證明與原本無異。
如不服本裁定，應於收受送達後五日內向本院提出抗告狀。
                                      書記官 桑子樑
中　　華　　民　　國　　110 　年　　7 　　月　　12　　日
附表：
編號  1 2 3 罪名  圖利聚眾賭博 汽車駕駛人，無駕駛 執照犯過失傷害罪 施用第一級毒品 宣告刑  有期徒刑3月，如易科罰金，以新臺幣1,000元折算1日 有期徒刑5月，如易科罰金，以新臺幣1,000元折算1日 有期徒刑5月，如易科罰金，以新臺幣1000元折算1日 所犯法條  刑法第268條 修正前刑法第284條第1 項前段、道路交通管理處罰條例第86條第1項 毒品危害防制條例第10條第1項 犯罪日期  104年10月15日起至104年12月間止 105年9月14日晚間11時20分許 106年1月3日晚間10時許 偵查（自訴）機關年度及案號  臺灣新北地方檢察署106年度偵字第5096號 臺灣臺北地方檢察署106年度調偵緝字第115號 臺灣新北地方檢察署106年度毒偵字第4092號、第4093號   最後事實審 法院  臺灣新北地方法院    臺灣臺北地方法院    臺灣高等法院  案號 106年度簡字第2278號 107年度審交簡上字第13號 107年度上訴字第2244號  判決日期 106年4月21日 107年6月20日 107年12月19日   確定判決 法院 臺灣新北地方法院 臺灣臺北地方法院 臺灣高等法院  案號 106年度簡字第2278號 107年度審交簡上字第13號 107年度上訴字第2244號  確定日期 106年5月26日 107年6月20日 108年1月4日    備    註  1.編號1所示有期徒刑，已於107年3月30日徒刑易科罰金執行完畢。 2.編號1至6所示有期徒刑，經臺灣高等法院以108年度聲字第2427號裁定定應執行有期徒刑8年6月確定。   

編號  4 5 6 罪名  施用第二級毒品 施用第一級毒品 販賣第一級毒品未遂 宣告刑  有期徒刑1月又20日，如易科罰金，以新臺幣1,000元折算1日 有期徒刑10月 有期徒刑7年10月 所犯法條  毒品危害防制條例第10條第2項 毒品危害防制條例第10條第1項 毒品危害防制條例第4條第6項、第1項 犯罪日期  106年1月3日晚間10時許 105年8月3日凌晨3時許 105年8月3日下午5時33分許 偵查（自訴）機關年度及案號  臺灣新北地方檢察署106年度毒偵字第4092號、第4093號 臺灣新北地方檢察署105年度毒偵字第6772號、105年度偵字第2351號 臺灣新北地方檢察署105年度毒偵字第6772號、105年度偵字第2351號   最後事實審 法院 臺灣高等法院    案號 107年度上訴字第2244號 107年度上訴字第537號 107年度上訴字第537號  判決日期 107年12月19日 107年8月15日 107年8月15日   確定判決 法院 臺灣高等法院 最高法院   案號 107年度上訴字第2244號 108年度台上字第1502號 108年度台上字第1502號  確定日期 107年12月19日 108年5月23日 108年5月23日    備    註  編號1至6所示之罪，經臺灣高等法院以108年度聲字第2427號裁定應執行有期徒刑8年6月確定。   

編號  7 8 9 罪名  販賣第二級毒品未遂 販賣第二級毒品 販賣第二級毒品 宣告刑  有期徒刑1年 有期徒刑1年2月 有期徒刑1年2月 所犯法條  毒品危害防制條例第4條第6項、第2項 毒品危害防制條例第4條第2項 毒品危害防制條例第4條第2項 犯罪日期  105年3月28日晚間8時30分許（原裁定誤載為下午3時30分許） 105年11月10日下午某時許 105年11月17日上午某時許 偵查（自訴）機關年度及案號  臺灣新竹地方檢察署106年度偵字第425號、第1833號 臺灣新竹地方檢察署106年度偵字第425號、第1833號 臺灣新竹地方檢察署106年度偵字第425號、第1833號   最後事實審 法院                         臺灣新竹地方法院    案號 107年度訴緝字第16號 107年度訴緝字第16號 107年度訴緝字第16號  判決日期 108年3月19日 108年3月19日 108年3月19日   確定判決 法院                          臺灣新竹地方法院    案號 107年度訴緝字第16號 107年度訴緝字第16號 107年度訴緝字第16號  確定日期 108年8月22日 108年8月22日 108年8月22日    備    註  編號7至12所示之罪，經臺灣新竹地方法院以107年度訴緝字第16號判決定應執行有期徒刑8年10月確定。   

編號  10 11 12 罪名  販賣第二級毒品 轉讓禁藥 販賣第一級毒品 宣告刑  有期徒刑1年2月 有期徒刑7月 有期徒刑7年8月 所犯法條  毒品危害防制條例第4條第2項 藥事法第83條第1項 毒品危害防制條例第4條第1項 犯罪日期  105年11月20日至同年月25日間某時 105年11月9日上午8時許 105年11月2日晚間7時48分許 偵查（自訴）機關年度及案號  臺灣新竹地方檢察署106年度偵字第425號、第1833號 臺灣新竹地方檢察署106年度偵字第425號、第1833號 臺灣新竹地方檢察署106年度偵字第425號、第1833號   最後事實審 法院                         臺灣新竹地方法院    案號 107年度訴緝字第16號 107年度訴緝字第16號 107年度訴緝字第16號  判決日期 108年3月19日 108年3月19日 108年3月19日   確定判決 法院                          臺灣新竹地方法院    案號 107年度訴緝字第16號 107年度訴緝字第16號 107年度訴緝字第16號  確定日期 108年8月22日 108年8月22日 108年8月22日    備    註  編號7至12所示之罪，經臺灣新竹地方法院以107年度訴緝字第16號判決定應執行有期徒刑8年10月確定。